【裁判字號】    88,瑞簡,33
【裁判日期】    890523
【裁判案由】    拆屋交地
【裁判全文】
臺灣基隆地方法院宣示判決筆錄  八十八年瑞簡字第三十三號
    原      告  丙○○
                乙○○
                甲○○
    右三人共同
    訴訟代理人  林俊倩律師  住基隆市○○路一七三號二樓
    複  代理人  王淑琍律師  住台北市○○街○段六十四之一號五樓
    被      告  己○○      住台北縣雙溪鄉雙溪村內挖六十七號
                戊○○      住台北縣雙溪鄉雙溪村內挖六十九號
                丁○○      住.
    右三人共同
    訴訟代理人  楊嘉中律師  住台北市○○路○段一一四巷二號五樓
右當事人間八十八年度瑞簡字第三三號拆屋交地事件於中華民國八十九年五月二十三日
下午四時０分在本院民事第九法庭公開宣示判決出席職員如左：
                法      官  蔡岱霖
                法院書記官  陳淑慧
                通      譯  劉春生
朗讀案由兩造均未到
法官朗讀主文宣示判決，並諭知將判決主文、所裁判之訴訟標的及其理由要領，記載於
後：
    主    文
原告之訴及假執行之聲請均駁回。
訴訟費用由原告負擔。
    事實及理由要領
甲、兩造聲明及陳述要旨：
一、原告方面：
  (一)訴之聲明：
    (1) 被告己○○應將其座落原告所共有之台北縣雙溪鄉○○段雙溪小段第 205之30
       地號土地上之建物，即門牌號碼台北縣雙溪鄉雙溪村內挖67號之房屋拆除，並
       將其占用之基地如附圖Ｃ、Ｄ部分所示面積一一三平方公尺返還原告及共有人
       全體。
    (2) 被告戊○○、丁○○應將其座落原告所共有之台北縣雙溪鄉○○段雙溪小段205
       之29地號土地上之建物，即門牌號碼台北縣雙溪鄉雙溪村內挖 69號之房屋拆除
       ，並將其占用之基地如附圖Ａ、Ｂ部分所示面積一０四平方公尺返還原告及共
       有人全體。
    (3) 願供擔保請准宣告假執行。
  (二)陳述要旨：
    (1)原告為台北縣雙溪鄉○○段雙溪小段205之29及205之30地號之共有人，民法第八
      百二十一條規定，各共有人對於第三人，得就共有物為本於所有權之請求，但回
      復共有物之請求，僅得為共有人全體之利益為之。今原告等為共有人全體利益，
      請求回復共有物。
    (2)被告己○○無權占有原告等共有之系爭土地，並於其上建築，門牌號碼為台北縣
      雙溪鄉雙溪村內挖67號。被告戊○○、丁○○無權占有原告等共有之系爭土地，
      且於其上建築，門牌號碼為台北縣雙溪鄉雙溪村內挖69號。被告等占有土地之位
      置及確實面積，以地政機關丈量為準。原告等爰依民法第七百六十七條規定，請
      求被告等拆屋還地。
    (3)民法第七百五十八條規定：「不動產物權，依法律行為而取得設定、喪失變更者
      ，非經登記，不生效力」；最高法院六十七年台上字第三一三一號判例：「請求
      分割之共有物，如為不動產，共有人應有部份各為若干，以土地登記總簿登記為
      準」。被告主張向連德修承租，唯查土地登記簿所載，連德修僅為共有人之一，
      其應有部份只有八分之一，而所謂「連同興公業」並非系爭土地之共有人。
    (4)民法第八百一十九條第二項規定：「共有物之處分，變更及設定負擔，應得共有
      人全體之同意。」最高法院六十二年台上字第一八０三號判例：「各共有人按其
      應有部份，對於共有物之全部雖有使用收益之權，惟共有人對共有物之特定部份
      使用收益，仍須徵得他共有人全體之同意，非謂共有人得對共有物之全部或任何
      一部有自由使用收益之權利。」共有人連德修將系爭土地出租於他人，未得共有
      人全體之同意，該契約自不能認為有效，被告等即為無權占有。
    (5)被告另援其他共有人與其他訴外人相類似案件欲主張渠等於系爭土地確實存有不
      定期租賃之使用權利云云。然該他人縱使對於系爭土地有使用權源，並不即得推
      定被告等亦當然取得正當使用權利，況該事件判決其他共有人等敗訴之依據無非
      以共有人連德修到庭偽稱其為「連同興公業」之管理人，有權就該公業所有之土
      地為出租行為，而該等土地確係其出租與該等訴外人使用等證詞。但另共有人連
      鴻進到庭證述確係連德修私自出租之證詞卻未經法院斟酌，而原告等近日整理資
      料又發現民國七十二年以前部份土地係以各房代表分別為長房連坤土、次房連其
      馨、三房連光廷、四房連世土之名義為所有權登記，民國七十二年派下員包括連
      德修在內書立同意書，同意將系爭土地變更為「祭祀公業連元喬」，有同意書及
      簽章之共有人出具之印鑑證明可證，非但自始無「連同興公業」之存在，由該同
      意書亦可證明連德修並非公業管理人；經調閱土地登記謄本，祭祀公業連元喬所
      有土地之管理人僅有連二蘭與連世土二人，無連德修或其父親連文欽之登載；另
      該案件中訴外人等稱雙方六十六年時就地租之調整發生爭執，故未續繳租金，而
      被告己○○竟能提出六十九年繳納租金之收據證明；連吳菊則根本不識字，如何
      開立收據予他人，顯是連德修為掩飾其違法行為而為虛偽之供證，均非屬實。
    (6)就系爭土地被告己○○主張與「連同興祭祀公業」有合法之租賃關係；被告丁○
      ○主張合法承受訴外人連朝松與「連同興祭祀公業」之租賃權云云，其所憑藉者
      無非是訴外人連德修於台灣台北地方法院八十一年度訴字第一四五八號、台灣高
      等法院八十二年上字第六六七號、最高法院八十三年台上字第二二三號判決所提
      出之六十七年四月十六日、六十七年五月十四日、六十七年七月十六日、六十七
      年九月二十四日四次會議紀錄及其證言為依據。惟查系爭土地並非「連同興祭祀
      公業」所有，因僅有「祭祀公業連元喬」自始即無「連同興祭祀公業」之存在，
      連德修何來「連同興祭祀公業」管理人之資格？蓋：
      日據時代，日本政府自據台初期即開始著手祭祀公業之調查工作，明治四十一
        年台灣總督令臨時台灣舊慣調查會從事祭祀公業狀況之調查，據其統計台灣祭
        祀公業之總數為二萬二千一百九十九。其中僅有土地者，佔一萬五千六百二十
        一，有土地以外之財產為二千九百四十三，擁有土地及其他財產者，三千六百
        三十六，迨大正十年六月曾舉辦有關公業土地之調查，就明治四十四年以還十
        年間，所辦理祭祀公業土地之設定登記及保存登記加以調查。所得結果，上項
        期間內祭祀公業土地登記筆數為七二．四八二件，祭祀公業之總數減為一萬四
        千七百餘，昭和三年調查結果，減為一萬一千四百六十四，昭和十年再減為一
        萬零六百六十七。而大正十一年敕令第四０七號第十五條規定：「本令施行之
        際，現有之祭祀公業，依習慣存續。但得準用民法第十九條規定視為法人」，
        大正十二年一月一日起日本法律施行於台灣後，在台灣不得新設立祭祀公業。
      民國三十四年十月二十五日台灣光復後，新設立祭祀公業之例，即未曾聞之（
        見台灣民事調查報告第七０八頁第十一、十二行），民國三十五年即依據日據
        時代土登記資料辦理土地總登記。本件，若果有「連同興祭祀公業」，何以土
        地登記簿上之記載付之闕如？為何迨至民國六十七年四月才召開第一次派下員
        會議？連德修所提出之「連同興地基承租人」明細表、連朝松（即被告丁○○
        ）佔用土地面積六一．七坪，與實際佔用面積三十一坪相距甚遠；且依據第三
        會議紀錄決議(1)所載每坪收租三十元計算，己○○部分八一．一坪，年租都應
        該是二千四百元，而不會是二百元。顯見連德修所提出之會議資料虛偽不實。
      綜上所陳，足證「連同興祭祀公業」是連德修自行杜撰，自始即無「連同興祭
        祀公業」。
二、被告方面：
  (一)聲明：請求駁回原告之訴及假執行之聲請；如受不利於被告之判決請准供擔保免假
    執行。
  (二)陳述要旨：
    (1)與本案「法律關係相同（原告以物上請求權為基礎被告以有不定期租賃及租地建
      屋之法律關係抗辯）」、「當事人中之原告相同（雖出名之共有人略有差異，但
      均以土地共有人之身分主張）」、「訴訟標的相緊鄰（均係雙溪鄉○○段雙溪小
      段）」、「兩造之證據攻擊防禦方法等均相同」之牽連案件，迭經「台北地院八
      一年度訴字第一四五八號」「台灣高院八二年度上字第六六七號」及「最高法院
      八三年度台上字第二二三七號」等三審判決確定兩造間就系爭土地有不定期之租
      賃及租地建物等關係存在。茲援引上開確定判決主張被告就本案系爭土地有「不
      定期租賃」及「租地建屋」等法律關係存在。
    (2)最高法院八三年度台上字第二二三七號等判決確定認定「祭祀公業連同興就系爭
      土地等有管理權」、「連文欽及連德修等父子為該祭祀公業管理人」及「祭祀公
      業連同興各承租人就系爭土地等有不定期租賃關係」等，茲擇述該確定判決要點
      簡述如下：
      證人連德修之下列證言為真實可採：「查證人連德修結證：系爭土地與其他連
        家土地係祖先來台開發取得，當時即有連同興（連家字號）祭祀公業，但未登
        記：：上代出租時，其他共有人均有同意，伊以所收取租金納稅，共有人亦均
        知悉，未曾反對：：並提出稅款繳納收據、連同興公業照片、派下員會議記錄
        、印章、信函、財產清冊、承租人明細表、收文簿、存摺、推選書等為證。」
        上訴人（其中二人甲○○及丙○○係本案原告）自承「自六七年九月十八日
        由連德修及上訴人連田井共同具名之通知函係伊所發，上載連同興祭祀公業第
        四次會議，改訂於六七年九月二四日再召開，核與證人連德修所提歷次會議記
        錄及通知所載相符。」參以連文欽亦早於四十年間即以連同興祭祀公業名義
        ，在雙溪鄉農會設立活期存款帳戶，足見連同興祭祀公業雖未經登記，但於土
        地登記為四房共有時，即已存在，應無庸疑。
      再按七六年五月十四日會議所分發公業財產明細表及承租人明細表所示，該財
        產清冊（財產明細）係依連文欽申報之遺產稅資料為之，而台灣省台北縣稅捐
        稽征處遺產稅繳納證書列載土地，亦包含系爭土地，參諸上訴人自承系爭土地
        六六年以前，均由連文欽父子等繳稅，且系爭土地由他人建屋使用，該地位處
        雙溪鄉○○路旁，面對警察局、戶政事務所，為該鄉要道，業據原審勘驗屬實
        。系爭土地倘係登記共有人之私有土地，共有人何以多年不繳稅，土地被出租
        占用數十年又無異議，顯違常情。況證人連德修證稱係公業土地，於己不利，
        如非確係公業土地，無為此證言可能。故所證系爭土地為祭祀公業連同興所有
        而登記四房共有乙節，堪予採信。系爭地實為公業所有，而登記四房共有，共
        業自有管理權。證人連德修謂祭祀公業連同興派下曾推舉伊父連文欽為管理人
        並提出於其父所遺文件中尋獲之連同興派下董事推選書為證，該文件是否真正
        固無可考，惟系爭土地早即由連文欽繳納稅款，並由其以連同興代表身分向被
        上訴人或其被繼承人收租，有收據可稽，連文欽並以祭祀公業連同興代表身分
        設立活期存款帳戶，其果非該祭祀公業管理人，何須代繳公業土地全部稅款。
      且據證人連慶吉證實上一代共有人同意部分土地出租，除連文欽外，既無他人
        出面出租、收租，自係同意連文欽代表出租，而六七年九月三日及同年九月二
        四日會議記錄均記載連同興祭祀公業土地已出租者，對欠租之催討及調整租金
        ，未曾否定連文欽之出租，足證連文欽有權代公業出租土地，其子連德修之代
        收租金即令未經合法授權，於連文欽前出租行為不生影響。退言之，連文欽縱
        亦未經授權，其以公業名義代為出租、收租、其他共有人知悉，數十年來未為
        異議，仍應負表見代理之授權人責任。況上開會議中，共有人亦已追認公業之
        出租，其出租行為於該公業亦生效力。
    (3)被告己○○自民國四三年四月十三日起向祭祀公業連同興承租系爭土地（含本案
      被告戊○○部分）建屋，且迄今仍在不定期租賃有效期間內：
      被告己○○租地建屋（詳後），其租金原由連文欽以祭祀公業管理人收取。自
        五九年至六九年間由連文欽之子連德修收取。該等收據十張均有「連同興、付
        訖」字樣之印戳，且該收據亦明載「茲收到租金新台幣ＯＯ元右款如數收訖無
        訛，此據己○○台照」，則兩造間就系爭地有不定期租賃關係當無疑義。該等
        收據之印戳格式與「八三年度台上字第二二三七號」卷內之收據完全一致，則
        該收據當係兩造間不定期租賃關係存在之證據。
      被告己○○於民國四三年四月十三日向祭祀公業連同興承租系爭土地後，即在
        系爭土地上租地建屋，租地建屋面積包括現時並於四五年十月二四日遷居系爭
        土地上之「雙溪村七鄰內挖四號（後調整為內挖六號，再調整為內挖六七號）
        」。被告己○○於四五年租地建屋，該時租地建屋面積包括「己○○」及「其
        弟賴榮國（其後輾轉售與連朝松再售與他人）」，亦即該時租地建屋之房屋內
        挖四號有「己○○及其弟賴榮國」之建物。該租地建屋之地上建物除有二戶籍
        外，建物之房屋稅亦分別課稅，己○○之稅籍地為「內挖四之二號」（自五七
        年下期調整為內挖六號），而其弟賴榮國之稅籍則為「內挖四之一號」。故該
        時租賃之土地兼含「己○○」及「其弟賴榮國」二部分。
      賴榮國之租地建屋之房屋於六十年十二月二三日售與案外人連朝松。而連朝松
        於六七年七月十一日又售與被告丁○○。
    (4)「被告丁○○在系爭土地上之建物」係購自案外人連朝松，而連朝松係購自賴榮
      國，而賴榮國與被告己○○係兄弟關係，賴榮國係因己○○向祭祀公業連同興租
      地建屋而興建建物：
      被告丁○○在系爭土地上之建物（亦即六八年七月十一日之門牌號碼為雙溪鄉
        內挖六號─該內挖六號於民國五七年下期前為內挖四之二號）係於六八年七月
        十一日購自連朝松，而連朝松係於六十年十二月二三日購自賴榮國。
      如前述，被告己○○於民國四三年四月十三日向祭祀公業連同興承租系爭土地
        後「租地建屋」。該時被告己○○租地建屋面積包括「己○○」及「己○○之
        弟賴榮國」，「賴榮國之建物於六十年十二月二三日出售與連朝松」，爾後「
        連朝松再於六八年七月十一日售與丁○○」。而租地建屋之法律關係依四八年
        台上字第二二七號判例「租地建屋之契約，自可推定出租人於立約時，即已同
        意租賃權得隨房屋而為移轉」。故若己○○、賴榮國或連朝松就基地有租賃關
        係，則受讓人丁○○在系爭土地上之建物當非無權占有（併此通知原告系爭基
        地上之房屋已由賴榮國出售與連朝松，並再轉售與丁○○）。
    (5)本案系爭之訴訟標的即「雙溪鄉○○段雙溪小段第二０五之三十及二０五之二九
      等地號」與連同興祭祀公業均有不定期租賃關係，為判決確定「台北地院八一年
      度訴字第一四五八號」等及「該等判決內之證物所認定」：
      本案系爭之「二０五之三十」及「二０五之二九」等地號係由「二０五之一」
        地號分割而增加之地號。而「二０五之一」地號依上開判決確定之民事判決，
        所外放之證物即「連同興財產清冊」即有「二０五之一」地號。故就上開確定
        之民事判決所認定該「二０五之一地號」土地非僅係連同興祭祀公業所有，且
        該公業亦有管理權。
      另「被告己○○」及「連朝松（由被告丁○○承受之前手）」等均係連同興祭
        祀公業之承租人，亦有該確定之民事判決案外放證物可稽。
      該案係證人連德修（現已罹重病中風，無法言語及行動）於該案提出之承租人
        名冊中之承租人即有「己○○」及「連朝松」。
      連朝松之租賃權已由被告丁○○合法承受。
    (6)被告戊○○對系爭建物並無處分權：
      被告係於六四年五月間贅婚住於雙溪鄉長源村十九鄰內柑腳二三號，於民國六
        九年七月十日與其配偶及岳父等遷居內挖六九號。
      如前所述內挖六九號門牌調整前為「內挖六號」，「內挖六號調整之前為內挖
        四號」。被告戊○○並非內挖六九號之戶長亦非民國四三年間之原始建造人，
        亦非購買人，亦非納稅義務人，亦即戊○○對內挖六九號根本無任何處分權。
    (7)原告丙○○、乙○○、甲○○等均係連同興祭祀公業之派下員：
      原告三人係該公業之派下員，有上開確定之民事判決外放之證物「連同興祭祀
        公業土地共有人會議記錄」多件可稽該等事證極明確，且原告等亦係該確定判
        決之民事當事人。
      該公業派下員連德修（現已中風不能言行）於該確定判決肯定有連同興祭祀公
        業存在，並具證系爭土地係公業所有，公業有管理權、有出租，該等證言本不
        利於連德修，其將該大量繼承之財產「自認為公業所有」（取自確定判決之證
        物），大公無私。
    (8)關於原告主張「連德修所提出之連同興地基承租人明細表，連朝松（即被告丁○
      ○部分）占用土地面積六一．七坪，與實際占用面積三十一坪相距甚遠：：」等
      之答辯：
      本件原告所請求者僅係建物占用之基地部分，而連朝松（即丁○○）、己○○
        等所承租之土地，除建物基地外尚有建物前面之空地部分。
      關於租金之記載因已事隔二十餘年，其記載有所差誤，但既有租金記載，當可
        證明被告就系爭土地有租賃關係。
乙、理由要領：
一、本件原告主張被告無權占用系爭坐落台北縣雙溪鄉○○段雙溪小段第二○五之三○
    地號土地（以下簡稱系爭土地(甲)）、同小段第二○五之二九地號土地（以下簡稱系
    爭土地(乙)），而本於分別共有人之共有權，請求被告拆除房屋返還土地與原告及共
    有人全體等語；被告則以系爭土地係由被告及其前手自民國四三年四月十三日起向
    連同興祭祀公業承租土地建築房屋，且迄今仍在不定期租賃有效期間內，並非無權
    占有等語置辯。
二、原告主張為系爭土地(甲)、(乙)之分別共有人，而系爭坐落門牌台北縣雙溪鄉雙溪村內
    挖六七號房屋（以下簡稱系爭房屋(甲)）、台北縣雙溪鄉雙溪村內挖六九號房屋（以
    下簡稱系爭房屋(乙)）分別占用系爭土地(甲)、(乙)之事實，業據提出土地登記謄本二份
    為證，復經本院勘驗現場並由台北縣瑞芳地政事務所測繪土地複丈成果圖在卷，亦
    為被告所不爭執，自應認為真實。
三、被告主張系爭房屋(乙)（地址整編前原為台北縣雙溪鄉雙溪村七鄰內挖六號）係由被
    告丁○○購自訴外人連朝松，又連朝松係購自訴外人賴榮國，故其管理處分權歸屬
    於被告丁○○；被告戊○○既非住址台北縣雙溪鄉雙溪村內挖六九號住戶之戶長，
    亦非系爭房屋(乙)之原始建造人，亦非購買人，亦非納稅義務人，被告戊○○對系爭
    房屋(乙)並無處分權之事實，業據被告提出連朝松、賴榮國買賣房屋契約書，丁○○
    、連朝松建築改良物買賣所有權移轉契約書，及契稅繳納通知書（以上均為影本）
    各一份為證，並與原告提出系爭房屋(乙)之課稅現值資料一紙載明納稅義務人為丁○
    ○相符，自應認為真實。
四、系爭土地(甲)、(乙)之地號均係由同小段二０五之一地號分割而增加之地號；而該二０
    五之一地號土地，前於台灣台北地方法院八十一年度訴字第一四五八號、台灣高等
    法院八十二年度上字第六六七號及最高法院八十三年度台上字第二二三七號民事確
    定判決中，外放之證物「連同興財產清冊」中包括上開二０五之一地號土地，業經
    被告提出土地登記謄本二份、土地登記簿謄本手抄本一份、連同興財產清冊一份、
    連文欽遺產稅繳納證書暨遺產明細表一份（均為影本）為證，並經本院依職權調閱
    上開民事卷宗經核屬實。
五、最高法院八十三年度台上字第二二三七號民事確定判決之判決理由意旨判認：據證
    人連德修、連鴻進、連慶吉等之證言，及證人連德修所提出之稅款繳納收據、連同
    興公業照片、派下員會議紀錄、印章、信函、財產清冊、承租人明細表、收支簿、
    存摺、推選書等件；又上訴人丙○○、甲○○等自承民國六十七年九月十八日由連
    德修及上訴人連田井共同具名之通知函係伊所發，上載「連同興祭祀公業第四次會
    議，改訂於六十七年九月二十四日再召開」，核與證人連德修所提歷次會議紀錄及
    通知所載相符；證人連慶吉亦證稱六十七年九月三日之會議由伊紀錄，並參加六十
    七年九月二十四日會議，其所為六十七年九月三日紀錄所載決議事項與上訴人連田
    井六十七年九月十八日所發通知上記載者相同，亦足見證人連德修上開會議資料屬
    實；依前開資料，連田井、連德修、連璧光以召集人名義發函通知於六十七年四月
    十六日開會函載明發函對象為連同興祭祀公業代表共業人，並陳稱「：：先元喬祖
    自大陸來台灣，在雙溪地方苦心開墾土地，其中一部份分給各房，另一部份保留作
    公業，以資祭祀之用，日據時期恐被日人徵收，乃以四大房，由各房選出一名為代
    表，向政府申報為共業地，但代表人部分亡故後相續其後代，：：對該筆共業地，
    稅捐稽徵機關徵課田賦代金，均賴每年收地租來繳納：：」云云，歷次會議紀錄亦
    均載明為「連同興祭祀公業土地共有人會議紀錄」，因此據認上開「連同興財產清
    冊」所列登記為連家四房所共有之土地（含上開二０五之一地號土地）實為連同興
    祭祀公業所有，否則共有人何來於六十七年四月十六日討論「聲請設立為祭祀公業
    以名符其實」，又同年五月十四日會議又何有公業共有人之繼承登記費用由公業出
    售土地支應、其他私有產業繼承費用自行負擔之決議；參以連文欽亦早於四十年間
    即以連同興祭祀公業名義，在雙溪鄉農會設立活期存款帳戶，足見連同興祭祀公業
    雖未經登記，然於土地登記為四房共有時，即已存在，應無庸疑；再按七十六年五
    月十四日會議所分發公業財產明細表及承租人明細表所示，該財產清冊（財產明細
    ）係依連文欽申報之遺產稅資料為之，亦於台北縣稅捐稽徵處遺產稅繳納清冊所列
    載；況證人連德修證稱上開土地係公業土地，於己不利，如非確係公業土地，當無
    為此證言之可能，其證言堪予採信，公業為實際所有人而登記為四房共有，公業自
    有管理權；證人連德修謂祭祀公業連同興派下曾推舉伊父連文欽為管理人並提出於
    伊父所遺文件中尋獲之連同興派下董事推選書為證，該文件是否真正固無可考，惟
    該公業土地之全部稅款早由連文欽代為繳納，並以祭祀公業連同興代表身分設立活
    期存款帳戶，若其果非該祭祀公業管理人，何須代繳公業土地稅款，並由其以連同
    興代表身分收取地租，有租金收據可稽；且據證人連慶吉證實上一代共有人同意部
    分土地出租，除連文欽外，既無他人出面出租、收租，自係同意連文欽代表出租，
    而六十七年九月三日及同年九月二十四日會議紀錄均記載決議連同興祭祀公業土地
    已出租者，對於欠租之催討及調整租金，未曾否定連文欽之出租，足證連文欽有權
    代公業出租土地，其子連德修之代收租金即令未經合法授權，於連文欽之前出租行
    為不生影響；退言之，連文欽縱亦未經授權，其以公業名義代為出租、收租，其他
    共有人知悉，數十年來未為異議，仍應負表見代理之授權人責任；況上開會議中，
    共有人亦已追認該公業之出租，其出租行為於該公業亦生效力等語。
六、本件原告主張被告無權占有系爭土地(甲)、(乙)，並於其上分別建築系爭房屋(甲)、(乙)，
    經查：
    (1)系爭土地(甲)、(乙)係由同小段二０五之一地號分割而增加之地號；而該二０五之一
      地號土地，前於最高法院八十三年度台上字第二二三七號民事確定判決中所合法
      審認之證物「連同興財產清冊」中所包括，業如前述；又被告己○○與第三人連
      朝松（即被告丁○○之系爭房屋(乙)之前手）均列載於訴外人連德修於上開判決中
      所提出之祭祀公業連同興「承租人明細表」中，有被告提出「承租人明細表」一
      份為證；上開確定判決所認定如前段所載之事實，堪認有確實之依據，復有被告
      己○○提出之連同興收訖地租收據十二張為證，是系爭土地(甲)、(乙)實係祭祀公業
      連同興所有而登記為四房共有，再經繼承登記為現共有人所共有，前經上代四房
      共有人同意出租，而由管理人連文欽代表出租、收租及繳稅，所為出租行為自屬
      有效，依同法第四百二十五條規定，此項租賃關係自不因嗣後登記名義所有人辦
      理繼承登記、有所更易而受影響，自對於其後之共有人即原告等應仍繼續存在。
    (2)退步言，縱認連文欽未經四房共有人之授權，其以公業名義代為出租、收租，其
      他共有人知悉，數十年來未為異議，又於六十七年九月二十四日之「連同興祭祀
      公業土地共有人會議」中，共有人於討論事項二「有關調整出租土地租金率暨催
      收舊欠租金懸案應如何辦理」作成決議「六十六年以前舊欠租金，仍按當年應收
      租金率催收，六十七年因已通知按公告地價年息百分之五催收，應予追認：：」
      ，有會議紀錄一份為證，並為前揭確定判決所採認，應認該共有人亦已追認該公
      業之出租，其出租行為於該公業及全體共有人亦生效力。
    (3)是故，被告辯稱系爭房屋(甲)係由被告己○○向連同興祭祀公業承租土地建屋，又
      系爭房屋(乙)係由訴外人賴國榮向連同興祭祀公業承租土地建屋、嗣轉讓予連朝松
      並續向該公業租地、再轉讓予被告丁○○，並非無權占用系爭土地(甲)及系爭土地
      (乙)，應堪信為真實。
七、又原告主張系爭土地並非「連同興祭祀公業」所有，因僅有「祭祀公業連元喬」，
    自始即無「連同興祭祀公業」之存在，因原告等整理資料發現民國七十二年以前部
    份土地係以各房代表分別為長房連坤土、次房連其馨、三房連光廷、四房連世土之
    名義為所有權登記，民國七十二年派下員包括連德修在內書立同意書，同意將系爭
    土地變更為「祭祀公業連元喬」，有同意書及簽章之共有人出具之印鑑證明可證，
    非但自始無「連同興公業」之存在，經調閱土地登記謄本，祭祀公業連元喬所有土
    地之管理人僅有連二蘭與連世土二人，亦無連德修或其父親連文欽之登載云云。經
    查：原告所提出之「同意書」係立於七十二年十一月二十七日，其內容大要與上開
    確定判決中所採認之六十七年四月十六日「第一次連同興祭祀公業土地共業人會議
    紀錄」內容大致相符，又於六十七年九月二十四日之「連同興祭祀公業土地共有人
    會議」討論事項一「有關研議創立祖產土地管理機構案」之決議「一致同意創設連
    同興實業股份有限公司：：但在連同興實業公司創立前，先組織連同興公業管理委
    員會，並互推甲○○為主任委員：：」，此二次會議既均在上開「同意書」成立之
    前召開並為決議，雖嗣後並未依決議內容完成創立所謂連同興實業股份有限公司，
    而再由連家四房之後代派下員另立該「同意書」追認祭祀公業之存在並同意更定名
    稱為「祭祀公業連元喬」，並將部分公業土地更名登記為祭祀公業連元喬所有，惟
    尚難依此項後來成立或變更名稱之「祭祀公業連元喬」，遽以推論先前早已行之多
    年之連同興祭祀公業自始不存在；況系爭土地(甲)、(乙)均非依該同意書而更名登記為
    祭祀公業連元喬所有，此外前揭「連同興財產清冊」中列載之土地亦均非登記為祭
    祀公業連元喬所有，是祭祀公業連元喬是否即可涵蓋全部連家祖先四房原先成立之
    公業，顯屬可疑。故原告據訂立在後之有關「祭祀公業連元喬」之同意書及他項土
    地更名登記為該祭祀公業所有之土地謄本，主張成立在前之連同興祭祀公業為自始
    不存在，要難認有理由。
八、從而，被告抗辯對於系爭土地(甲)、(乙)基於租地建屋契約有不定期租賃權，應堪採信
    ；原告請求被告己○○將系爭房屋(甲)拆除，被告戊○○、丁○○將系爭房屋(乙)拆除
    ，並返還所占用之系爭土地(甲)、(乙)返還原告及共有人全體，為無理由，應予駁回。
九、原告受敗訴判決，其假執行之聲請即失所依據，應併予駁回。
十、因本案事證已臻明確，兩造其餘主張陳述及所提之證據，均毋庸再予審酌，附此敘
    明。
中      華      民      國    八十九    年      五      月      二十三    日
~B臺灣基隆地方法院瑞芳簡易庭
~B        法院書記官  陳淑慧
~B        法      官  蔡岱霖
右為正本係照原本作成。
本筆錄正本之送達，與判決正本之送達，有同一效力。
對於本判決如有不服，應於收受送達後二十日內向本院提出上訴書狀，上訴於本院合議
庭，並按他造當事人之人數附俱繕本。
中      華      民      國    八十九    年      五      月        三十    日
~B        書  記  官  陳淑慧


司法院資訊處製作；財團法人民間司法改革基金會備份。
